臺灣基隆地方法院民事判決　　　　　　　　96年度訴字第42號
原　　　告　丙○○
　　　　　　甲○○
　　　　　　丁○○
　　　　　　乙○○
　　　　　　戊○○
　　　　　　　　　　　　樓
上五人共同
訴訟代理人　林傳源律師
被　　　告　己○○
　　　　　　　　　　　　(現因案在臺灣基隆監獄基隆分監執
　　　　　　正台貨櫃運輸股份有限公司
上　一　人
法定代理人　何許美華
上　一　人
訴訟代理人　庚○○
上列當事人間損害賠償事件，本院於民國96年6月20日言詞辯論
終結，判決如下：
    主  文
被告應分別連帶給付原告甲○○、丙○○、丁○○、乙○○、戊○○各新台幣壹佰陸拾萬肆仟柒佰玖拾參元、貳拾萬壹仟元、貳
拾萬元、貳拾貳萬伍仟參佰元、參拾捌萬壹仟捌佰捌拾元，及均
自民國九十六年五月三十日起至清償日止，按週年利率百分之五
計算之利息。
原告其餘之訴均駁回。
訴訟費用新臺幣壹拾貳萬壹仟壹佰壹拾柒元，由被告連帶負擔新
臺幣貳萬伍仟陸佰伍拾玖元，餘由原告甲○○、丁○○、乙○○
、戊○○各自負擔新臺幣壹萬捌仟捌佰壹拾元、貳萬伍仟陸佰參
拾元、貳萬伍仟伍佰玖拾柒元、貳萬伍仟肆佰貳拾壹元。
本判決第一項於原告甲○○、丙○○、丁○○、乙○○、戊○○
各以新台幣肆拾捌萬元、陸萬元、陸萬元、柒萬元、壹拾貳萬元
為被告供擔保後，得假執行。
原告其餘假執行之聲請駁回。
    事實及理由
甲、程序方面：
    按訴狀送達後，原告不得將原訴變更或追加他訴，但被告同
    意者、擴張或減縮應受判決事項之聲明者，不在此限，民事
    訴訟法第255條第1項第1款、第3款分別定有明文，又被告於
    訴之變更或追加無異議而為本案之言詞辯論者，視為同意變
    更或追加，民事訴訟法第255條第2項亦有明文。本件原告丙○○原起訴主張被告2人應連帶給付原告丙○○新臺幣 ( 下
    同)600 萬元，及自訴民國九十五年十一月十日起至清償日
    止，按年息百分之5計算之利息。嗣於本院審理時追加甲○○、丁○○、乙○○、戊○○為原告，並變更訴之聲明為：
    (一)被告應連帶給付原告甲○○3,504,793元，及自本訴狀繕
    本送達翌日起至清償日止，按年息5%計算之利息。(二)被告應
    連帶給付原告丁○○2,700,000元，及自本訴狀繕本送達翌
    日起至清償日止，按年息5%計算之利息。(三)被告應連帶給付
    原告乙○○2,725,300元，及自本訴狀繕本送達翌日起至清
    償日止，按年息5%計算之利息。(四)被告應連帶給付原告丙○○2,701,00 0元，及自本訴狀繕本送達翌日起至清償日止，
    按年息5%計算之利息。(五)被告應連帶給付原告戊○○2,881,
    880元，及自本訴狀繕本送達翌日起至清償日止，按年息5%
    計算之利息。原告丙○○由原請求之600萬元減少為2,70 1,
    000元，核屬減縮應受判決事項之聲明，至於追加甲○○、
    丁○○、乙○○、戊○○為原告，被告就此並無異議且為本
    案言詞辯論，故原告所為上開之訴之變更及追加，於法並無
    不合，應予准許。
乙、實體方面：
壹、本件原告起訴主張：
一、原告甲○○係被害人林游靜之配偶、原告丁○○、乙○○、
    丙○○、戊○○係被害人林游靜之子、女。被告己○○係被
    告正台貨櫃運輸股份有限公司 (下稱正台公司)所僱佣之聯
    結車司機，被告己○○於民國95年9月19 日9時43分許，駕
    駛車號409-KA號聯結車，由基隆市○○○路往基金二路方向
    行駛，行經基隆市○○○路北二高南下入口旁，本應注意行
    車速度應依標誌之規定及超車時應與前車左側保持半公尺以
    上之間隔超過，且依當時一切情況，並無不能注意之情形，
    竟以時速80公里以上之高速行駛，且未保持安全之超車間隔
    而超越同向在其前方外側車道之由郭新城所騎乘車號AE 7—
    990號重型機車，致於超車之時與郭新城所騎乘之前開車號
    機車發生擦撞，造成郭新城及後載之林游靜人車倒地，致郭
    新城後載之林游靜倒地遭聯結車後輪碾壓，經送醫急救，仍
    於同日12時25分，不治死亡；又被告正台公司為被告己○○
    之僱用人，於車禍發生時，依民法第188條第1項前段所規定
    ：受僱人因執行職務，不法侵害他人之權利者，由僱用人與
    行為人連帶負損害賠償責任。爰本於侵權行為法律關係提起
    本訴，請求被告2人連帶賠償原告所受損害。
二、茲就原告5人請求之金額臚列說明於下：
(一)原告甲○○：
  1.殯葬費用：原告甲○○支出葬儀社部分新臺幣（下同）277,
    550元、骨灰罈費用65,000元、出殯毛巾等費用18,000元。
  2.扶養費用：被害人林游靜為67歲，尚有餘命15．5年，原告
    甲○○於95年為71歲，依94年台閩地區簡易生命表尚有餘命
    12．98歲，而得受林游靜扶養。依台灣地區家庭收支報告表
    中台北縣平均每人月消費支出17,846元計算其扶養費，共得
    請求扶養費2,779,692．96元，原告得請求之扶養費依霍夫
    曼計算法扣除中間利息後，應一次給付之金額為2,221,463
    ．67元，除夫妻互負扶養義務外，扶養義務人尚有4人，因
    此原告甲○○得向被告請求444,293元。
  3.精神賠償：原告甲○○係被害人林游靜之配偶，被害人林游
    靜案發時雖已67歲，然十分注重運動養生，身體強健，為台
    北縣瑞芳鎮早起會會員、基隆市海龍潛水協會會員，且積極
    參與社會活動，為台北縣瑞芳鎮婦女會會員、中國國民黨責
    任區聯絡人、台北縣長選舉競選總部委員，積極參與地方事
    務，熱心助人，子女均十分有成就，在地方上頗有名望，竟
    因本件車禍橫死，天人永隔，原告甲○○傷心欲絕，所受痛
    苦筆墨難以形容，而被告己○○身為聯結車司機，收入頗豐
    ，被告正台公司登記資本額為3千萬元，且擁有15部營業貨
    櫃車，經濟實力雄厚，復參以被告己○○過失程度重大，被
    害人林游靜本身並無過失，爰請求精神賠償300萬元。
  4.以上3項合計金額共為3,804,793 元，扣除原告5人平均受領
    強制責任險給付150萬元 (即原告5人各受領30萬元)，原告
    甲○○共得請求3,504,793元
(二)原告丁○○：
  1.精神賠償：原告丁○○係被害人林游靜之子，目前任教於國
    立中央大學、中原大學、醒吾技術學險等多所大專院校，被
    害人林游靜案發時雖已67歲，然身體強健，且積極參與社會
    、地方公益，熱心助人，在地方上頗有名望，竟因本件車禍
    橫死，天人永隔，原告丁○○傷心欲絕，所受痛苦筆墨難以
    形容，而被告己○○身為聯結車司機，收入頗豐，被告正台
    公司經濟實力雄厚，復參以被告己○○過失程度重大，被害
    人林游靜本身並無過失，爰請求精神賠償300萬元。
  2.以上金額為300萬元，扣除原告5人平均受領強制責任險給付
    150萬元 (即原告5人各受領30萬元)，原告丁○○得請求300
    萬元。
(三)原告乙○○：
  1.殯葬費用：原告乙○○支出基隆市立殯葬管理所規費25,300
    元。
  2.精神賠償：原告乙○○係被害人林游靜之子，目前任職國防
    部人事參謀次長室副處長，為海軍上校，被害人林游靜案發
    時雖已67歲，然身體強健，且積極參與社會、地方公益，熱
    心助人，在地方上頗有名望，竟因本件車禍橫死，天人永隔
    ，原告乙○○傷心欲絕，所受痛苦筆墨難以形容，而被告己○○身為聯結車司機，收入頗豐，被告正台公司經濟實力雄
    厚，復參以被告己○○過失程度重大，被害人林游靜本身並
    無過失，爰請求精神賠償300萬元。
  3.以上2項合計金額共為3,025,300元，扣除原告5人平均受領
    強制責任險給付150萬元 (即原告5人各受領30萬元)，原告
    乙○○共得請求2,725,300元
(四)原告丙○○：
  1.殯葬費用：原告丙○○支出太平間費用1,000元。
  2.精神賠償：原告丙○○係被害人林游靜之子，目前係台灣村
    田鈑金企業有限公司廠長，被害人林游靜案發時雖已67歲，
    然身體強健，且積極參與社會、地方公益，熱心助人，在地
    方上頗有名望，竟因本件車禍橫死，天人永隔，原告丙○○
    傷心欲絕，所受痛苦筆墨難以形容，而被告己○○身為聯結
    車司機，收入頗豐，被告正台公司經濟實力雄厚，復參以被
    告己○○過失程度重大，被害人林游靜本身並無過失，爰請
    求精神賠償300萬元。
  3.以上2項合計金額共為3,001,000元，扣除原告5人平均受領
    強制責任險給付150萬元 (即原告5人各受領30萬元)，原告
    乙○○共得請求2,701,000元。
(五)原告戊○○：
  1.殯葬費用：原告戊○○支出納骨塔位162,000元、安管費18,
    000元。
  2.醫療費用：原告戊○○支出被害人林游靜醫療費用1,880元
    。
  3.精神賠償：原告戊○○係被害人林游靜之女，目前為台北縣
    立頂埔國小老師，被害人林游靜案發時雖已67歲，然身體強
    健，且積極參與社會、地方公益，熱心助人，在地方上頗有
    名望，竟因本件車禍橫死，天人永隔，原告戊○○傷心欲絕
    ，所受痛苦筆墨難以形容，而被告己○○身為聯結車司機，
    收入頗豐，被告正台公司經濟實力雄厚，復參以被告己○○
    過失程度重大，被害人林游靜本身並無過失，爰請求精神賠
    償300萬元。
  4.以上2項合計金額共為3,181,880元，扣除原告5人平均受領
    強制責任險給付150萬元 (即原告5人各受領30萬元)，原告
    乙○○共得請求2,881,880元。
三、併為聲明：(一)被告應連帶給付原告甲○○3,504,793元，及
    自本訴狀繕本送達翌日起至清償日止，按年息5%計算之利息
    。(二)被告應連帶給付原告丁○○2,700,000元，及自本訴狀
    繕本送達翌日起至清償日止，按年息5%計算之利息。(三)被告
    應連帶給付原告乙○○2,725,300元，及自本訴狀繕本送達
    翌日起至清償日止，按年息5%計算之利息。(四)被告應連帶給
    付原告丙○○2,701,000元，及自本訴狀繕本送達翌日起至
    清償日止，按年息5%計算之利息。(五)被告應連帶給付原告戊○○2,881,880元，及自本訴狀繕本送達翌日起至清償日止
    ，按年息5%計算之利息。(六)原告5人均願供擔保，請准宣告
    假執行。
貳、被告2人對於原告所主張之事實，除認為原告請求之精神慰
    撫金金額過高外，對於原告其餘主張之事實及請求之金額並
    不爭執。並均聲明：原告之訴駁回。
參、原告主張：被告己○○於上開時、地，駕駛前開車號聯結車
    ，因疏未注意行車速度應依標誌之規定及超車時應與前車左
    側保持半公尺以上之間隔超過，且依當時一切情況，並無不
    能注意之情形，竟以時速80公里以上之高速行駛，且未保持
    安全之超車間隔而超越同向在其前方外側車道之由郭新城所
    騎乘前揭車號機車，致於超車之時與郭新城所騎乘之前揭車
    號機車發生擦撞，造成郭新城及後載之林游靜人車倒地，致
    郭新城後載之林游靜倒地遭聯結車後輪碾壓，經送醫急救不
    治死亡等情，業據提出戶籍謄本為證，且被告所涉業務過失
    致死犯行，業由台灣基隆地方法院檢察署檢察官偵查後提起
    公訴，並經台灣基隆地方法院於95年11月30日以95年度基交
    簡字第402號刑事判決判處有期徒刑6月確定在案，有台灣基
    隆地方法院95年度基交簡字第402號刑事簡易判決書1件在卷
    可稽，被告2人對於被告己○○有駕駛過失亦不爭執，原告
    此部分之主張自堪信為真實。
肆、按「因故意或過失，不法侵害他人之權利者，負損害賠償責
    任。」「受僱人因執行職務，不法侵害他人之權利者，由僱
    用人與行為人連帶負損害賠償責任。」「不法侵害他人致死
    者，對於支出醫療及增加生活上需要之費用或殯葬費之人，
    亦應負損害賠償責任。」「被害人對於第3人負有法定扶養
    義務者，加害人對於該第3人亦應負損害賠償責任。」「不
    法侵害他人致死者，被害人之父、母、子、女及配偶，雖非
    財產上之損害，亦得請求賠償相當之金額。」民法第184條
    第1項前段、第188條第1項前段、第192條第1項、第2項、第
    194條分別定有明文。本件被告己○○係被告正台公司之聯
    結車司機，其駕駛被告正台公司聯結車因駕車過失致被害人
    林游靜死亡之事實，已如前述，被告己○○之駕駛過失行為
    與被害人林游靜之死亡間，自有相當因果關係，被告2人自
    應連帶負侵權行為損害賠償之責，從而原告5人依前揭法條
    之規定，訴請被告2人連帶賠償其損害，即屬於法有據。茲
    於原告5人聲明範圍內，審酌其請求損害賠償範圍應否准許
    ，茲分述如下：
一、殯葬費部分：
    原告甲○○、乙○○、丙○○、戊○○主張各支出被害人林
    游靜之殯葬費360, 500元、25, 300元、1, 000元、180,000
    元，業據提出林府喪葬費用表、玉明藝石出貨單、估價單、
    統一發票、基隆市立殯葬管理所使用規費收據等件為證，被
    告2人對此單據及金額亦不爭執，且依目前社會一般辦理喪
    葬情形，並參酌被害人林游靜及其子女之身分，並無不相當
    之處，且其金額亦屬合理，其儀式程序或項目之必要，本應
    尊重死者家屬之決定，本院認無逐項審酌之必要，因此，原
    告5人此部分殯葬金額之請求為有理由，應予准許。
二、醫療費部分：
    原告戊○○主張支出被害人林游靜之醫療費1,880元，業據
    提出長庚紀念醫院醫療費用收據等件為證，被告2人對此亦
    不爭執，核屬必要，原告戊○○此部分醫療費用金額之請求
    ，亦有理由，亦應照准。
三、扶養費用：
    原告甲○○主張其與被害人林游靜係夫妻，互負扶養義務，
    被害人林游靜依94年台閩地區簡易生命表尚有餘命15．5年
    ，原告甲○○依上開生命表則有餘命12 ．98歲，而得受被
    害人林游靜扶養。依台灣地區家庭收支報告表中台北縣平均
    每人月消費支出17,846元計算其扶養費，共得請求扶養費2,
    779,692．96元，原告甲○○得請求之扶養費依霍夫曼計算
    法扣除中間利息後，應一次給付之金額為2,221,463．67 元
    ，除夫妻互負扶養義務外，扶養義務人尚有其餘原告4人，
    因此原告甲○○得向被告請求444,293元，此項扶養費用亦
    為被告2人所不爭執，原告甲○○此部分扶養費用之請求，
    亦屬於法有據。
四、慰撫金：
    被害人林游靜分別為原告甲○○之妻、原告丙○○、丁○○
    、乙○○、戊○○之母，因本件車禍事故致死，原告5人自
    均受有精神上極大之痛苦，自得依法請求慰撫金。本院斟酌
    本件交通事故發生情況、被告己○○過失之情節重大，被告
    己○○案發時之薪資約近4萬元，被害人林游靜死亡時年已
    67歲，已退休在家頤養天年，原告甲○○遭喪妻之悲，原告
    丙○○、丁○○、乙○○、戊○○突遭喪母之哀，均係悲痛
    逾恆，然原告丙○○、丁○○、乙○○、戊○○均已屆壯年
    ，且各自在各自專業領域均有卓越成就，及兩造之身分、地
    位、經濟能力、家庭狀況等一切情狀，認原告甲○○依民法
    第194條之規定，請求110萬元，原告丙○○、丁○○、乙○○、戊○○依民法第194條之規定，各請求50萬元之慰撫金
    ，應屬適當，逾此數額之請求即無理由，應予駁回。
五、從而，原告甲○○因本件車禍所受之損害為1,904,793元、
    原告丙○○、丁○○、乙○○、戊○○因本件車禍所受之損
    害各為501,000元、500 000元、525,300元、681,880元，扣
    除強制責任險給付各30萬元，各為1,604,793元、201,000元
    、2000 00元、225,300元、381,880元。
伍、末按「給付無確定期限者，債務人於債權人得請求給付時，
    經其催告而未為給付，自受催告時起，負遲延責任。其經債
    權人起訴而送達訴狀，或依督促程序送達支付命令，或為其
    他相類之行為者，與催告有同一之效力。」「遲延之債務，
    以支付金錢為標的者，債權人得請求依法定利率計算之遲延
    利息。」民法第229條第2項、第233第1項前段分別定有明文
    。從而，原告依侵權行為法律關係，請求被告2人賠償原告5
    人如上述五、所計算之金額，及自準備書狀繕本最後送達被
    告翌日即96年5月30日起至清償日止，按週年利率5%計算之
    法定遲延利息，核屬有理，應予准許。逾上開範圍之請求，
    即屬無據，應予駁回。
陸、原告陳明願供擔保，請准宣告假執行，就原告勝訴部分，於
    法並無不合，爰酌定如主文所示之擔保金額，併予准許。至
    原告敗訴部分，其假執行之聲請已失所附麗，應予駁回。
柒、據上論結，本件原告之訴為一部有理由、一部無理由，依民
    事訴訟法第79條、第85條第1項但書、第2項、第87條第1項
    、第390條第2項，判決如主文。
中　　華　　民　　國　　96　　年　　 7　　月　　6　　 日
                  民事庭法  官  徐世禎
以上正本係照原本作成。
對於本件判決如有不服，應於收受送達後20日內向本院提出上訴
書狀，敘述上訴之理由，上訴於臺灣高等法院，並按他造當事人
之人數附具繕本。
中　　華　　民　　國　　96　　年　　7 　　月　　6 　　日
                        書記官  賴敏慧
